臺北高等行政法院判決
　　　　　　　　　　　　　　　　　　 96年度簡字第00360號
原　　　告　甲○○
被　　　告　新竹市稅捐稽徵處
代　表　人　乙○○（處長）
上列當事人間因牌照稅事件，原告不服新竹市政府中華民國96年
2月2日95年訴字第57號訴願決定，提起行政訴訟。本院判決如下
：
　　主  文
原告之訴駁回。
訴訟費用由原告負擔。
　　事  實
一、事實概要：
    緣原告所有3H－0443號自用小客車，汽缸總排氣量1990立方
    公分，該車民國（下同）95年使用牌照稅繳款書於95年3 月
    17日送達原告，惟原告於滯納期滿（95年5 月30日）後仍未
    繳納，於95年7 月18日使用公共水陸道路為車輛聯合總檢小
    組查獲（違規單號： 04518），違章事證明確，被告機關遂
    依使用牌照稅法第28條第1 項規定，除補徵本稅新台幣（下
    同） 11,230元外，並處以應納稅額1倍罰鍰11,200元（計至
    百元）。原告不服，申請復查，未獲變更，提起訴願遭決定
    駁回，遂提起本件行政訴訟。
二、兩造聲明：
　　(一)原告聲明求為判決：1.訴願決定、原處分均撤銷。
                        2.訴訟費用由被告負擔。
　　(二)被告聲明求為判決：1.駁回原告之訴。
                        2.訴訟費用由原告負擔。
三、兩造之爭點：被告以原告逾期未繳納系爭自用小客車95年度
    之使用牌照稅，且使用公共水陸道路，依使用牌照稅法第28
    條第1項規定，補徵本稅11,230元，並罰鍰11,200元，是否
    適法？
　　(一)原告主張之理由：
      1.牌照稅之徵收，為何區分為以掛號信及平信寄發？徵稅
        初始即對納稅義務人有差別待遇，如何能符憲法第7 條
        平等原則。
      2.信封之寄發地址為新竹市監理站，內含稅單是被告所開
        ，顯見二者有密不可分的行政關係，但在監理站卻沒牌
        照稅的紀錄？新竹市監理站與被告是否善盡職責？
      3.房屋稅、地價稅等等，都是以平信寄發。原告之過去汽
        車牌照稅或滯納金，皆於規定期限內繳納完畢。但被告
        以原告有延繳紀錄，牌照稅稅單於開徵初起，便以掛號
        信寄發，祇為達到送達率，完全不顧公平正義，顯有歧
        視之嫌，之後便不聞不問，連滯納期間的掛號通知亦省
        去，顯然位盡盡善良管理人之義務。
      4.在一般認知上，驗車時需繳清所有稅款、罰單、停車費
        等才能驗車，而驗車通知單上亦是如此明確註明，而原
        告於95年5月19日至95年7月19日驗車期間接獲之通知單
        上，亦明列無稅紀錄，但復查決定書卻說那是驗車前2
        個月的紀錄。那為何每年4 月30日牌照稅繳納期過後沒
        幾天，就可收到逾繳之滯納金通知，顯然又是一個雙重
        標準。
      5.原告在95年7 月17日，趕在驗車最後期限，提領現金以
        防萬一有欠稅，顯見原告毫無逃稅之嫌。
      6.近期收到之驗車通知單，已完全改版，顯見過去之行政
        疏失。
　　(二)被告主張之理由：
      1.相關法令：
        (1)稅捐稽徵法第18條第4 項規定：「繳納稅捐之文書，
          稅捐稽徵機關，應於該文書所載開始繳納稅捐日期前
          送達。」
        (2)行政程序法第6條規定：「行政行為，非有正當理由
          ，不得為差別待遇。」
        (3)行政程序法第72條規定：「送達，於應受送達人之住
          居所、事務所或營業所為之。」
        (4)使用牌照稅法第28條第1 項規定：「逾期未完稅之交
          通工具，在滯納期滿後使用公共水陸道路經查獲者，
          除責令補稅外，處以應納稅額1 倍之罰鍰，免再依第
          25 條規定加徵滯納金。」
        (5)道路交通安全規則第8 條規定：「汽車牌照包括號牌
          、行車執照及拖車使用證，為行車之許可憑證，由汽
          車所有人向公路監理機關申請登記，經繳清其所有違
          反公路法與道路交通管理處罰條例規定之罰鍰及未繳
          納之汽車燃料使用費並檢驗合格後發給之。」
      2.查原告所有3H－0443號自用小客車，因未繳納95年使用
        牌照稅12,300元（95年3 月17日合法送達予原告），滯
        納期滿（95年5月30日）後於95年7月18日將系爭車輛停
        放於新竹市○○路51巷口附近路邊，此亦為原告所自承
        ，經新竹區監理所、新竹市警察局交通隊及新竹市稅捐
        稽徵處聯合檢查小組，進行車輛總檢查時查獲，此有照
        片附原處分卷可稽，違章事證明確，被告機關遂依使用
        牌照稅法第28條第1 項規定除責令補徵應納稅額外，並
        依應納稅額處以1倍之罰鍰，實依法有據，並無不合。
      3.原告主張各種稅單皆以平信送達，惟本次牌照稅於開徵
        期即以掛號郵寄，有失平等原則等語，按行政程序法第
        6 條所謂正當理由，係指基於事物之本質不同而為合理
        之差別待遇，申言之，基於實質之平等精神，在事物之
        本質不同時，即應為合理之差別待遇，因被告機關為提
        升使用牌照稅繳款書送達率，乃對納稅義務人牌照稅前
        2 年有延繳紀錄者，其繳款書皆採雙掛號方式郵寄送達
        ，惟查原告93及94年牌照稅繳納紀錄皆顯示未於開徵期
        限（4月1日至4月30日）內完納，均分別延至93年8月16
        日及94年8 月15日始完稅，是以原告95年牌照稅繳款書
        方以雙掛號方式送達，並無違反租稅平等原則。又依行
        政程序法第72條規定及稅捐稽徵法第18條第4 項規定，
        本案95年使用牌照稅繳款書係於開徵始日（95年4月1日
        ）前，即95年3 月17日送達予原告之住所，並由其收執
        在案，符合送達相關規定，故原告上述主張，顯係對法
        規之誤解。
      4.至原告主張驗車時需繳清所有稅款、罰單等才能驗車云
        云，依前揭道路交通安全規則第8 條規定及監理單位車
        輛定期檢驗宣導資料，均載明請領行車執照及定期驗車
        ，僅須繳清所有違反「道路交通管理處法條例」尚未結
        案之罰鍰及燃料使用費，即可辦理相關手續，且原告95
        年7月17日驗車場所係由監理站委託民間公司代檢，其
        電腦資料均不會顯示使用牌照稅欠稅次數及金額，是以
        使用牌照稅有無欠稅，並非驗車合格與否之要件甚明。
        至原告主張驗車通知單上明確列印無欠牌照稅紀錄乙節
        ，因95年牌照稅之繳納期限至95年4 月30日止，依原告
        檢附之驗車通知單所載之驗車日期為95年5月19日至7月
        19日止，經電詢新竹市監理站表示，該驗車通知單皆於
        驗車始日前2 個月送達，故原告收受驗車通知單時應為
        95年3 月份，當時95年牌照稅尚未開徵，致該驗車通知
        單顯示原告無欠使用牌照稅紀錄，另為避免民眾誤認牌
        照稅之完納與否係屬監理站驗車時之要項之一，已請監
        理站更正驗車通知單列印內容，併予陳明。
      5.又查，原告於訴願書及行政訴訟起訴狀皆自承原於95年
        7 月17日驗車時領款欲繳納稅款，顯見其尚未完稅之認
        知並未受驗車單上之記載而混淆，原告因遲納95年使用
        牌照稅，並於95年7 月18日使用公共水陸道路為車輛聯
        合總檢小組查獲，被告機關依使用牌照稅法第28條第1
        項規定，除補徵本稅11,230元外，並處以應納稅額1 倍
        罰鍰11,200元（計至百元），揆諸前揭規定，並無不合
        ，請予以維持。
      6.據上論結，本件提起行政訴訟實無理由，請將原告之訴
        駁回。
    理  由
一、本件被告機關依使用牌照稅法第28條第1項規定，向原告補
    徵使用牌照稅11,230元外，並處以應納稅額1倍罰鍰11,200
    元，合計爭訟數額在20萬元以下（司法院曾依行政訴訟法第
    219條第2項之規定，將行政訴訟法第229條第1項之簡易案件
    金額提高為20萬元，並自93年1月1日起施行），係屬行政訴
    訟法第229條第1項規定之涉訟事件，應依簡易訴訟程序進行
    之，先予明。
二、按「使用牌照稅於每年4月1日起一個月內一次徵收。‥‥」
    、「逾期未完稅之交通工具，在滯納期滿後使用公共水陸道
    路經查獲者，除責令補稅外，處以應納稅額一倍之罰鍰。」
    分別為使用牌照稅法第10條及第28條第1項所明定。
三、本件被告機關以原告所有3H－0443號自用小客車，其使用牌
    照稅於滯納期滿（95年5月30日）後仍未繳納，竟於95年7月
    18 日使用公共水陸道路為車輛聯合總檢小組查獲（違規單
    號：04518），遂依使用牌照稅法第28條第1項規定，除補徵
    本稅11,230元外，並處以應納稅額1倍罰鍰11,200元（計至
    百元）。原告不服，申請復查，未獲變更，提起訴願遭決定
    駁回，循序起訴意旨如事實欄所載。
四、查原告所有3H－0443號自用小客車，因未繳納95年使用牌照
    稅12,300元（95年3月17日合法送達予原告），滯納期滿（
    95年5月30日）後於95年7月18日將系爭車輛停放於新竹市○
    ○路51巷口附近路邊，經新竹區監理所、新竹市警察局交通
    隊及新竹市稅捐稽徵處聯合檢查小組，進行車輛總檢查時查
    獲，此為原告所不爭，並有照片附原處分卷可稽；是被告機
    關以原告上揭違章事證明確，遂依使用牌照稅法第28條第1
    項規定除責令補徵應納稅額外，並依應納稅額處以1倍之罰
    鍰，洵屬有據。
五、原告雖主張各種稅單皆以平信送達，本次牌照稅於開徵期即
    以掛號郵寄，有失平等原則云云；惟按憲法第7條及行政程
    序法第6條之平等原則固應拘束行政機關之各種行政行為，
    惟該原則並非指絕對、機械之形式上平等，而係保障人民在
    法律上地位之實質平等，行政機關基於憲法之價值體系、立
    法目的或政策考量，自得斟酌規範事物性質之差異而為合理
    之區別對待。被告機關為提升使用牌照稅繳款書送達率，乃
    對納稅義務人牌照稅前2年有延繳紀錄者，其繳款書皆採雙
    掛號方式郵寄送達，惟原告93及94年牌照稅繳納紀錄皆顯示
    未於開徵期限（4月1日至4月30日）內完納，均分別延至93
    年8月16日及94年8月15日始完稅，有繳稅紀錄查詢資料附原
    處分卷可參，是以原告95年牌照稅繳款書方以雙掛號方式送
    達，並無違反租稅平等原則。又依行政程序法第72條規定及
    稅捐稽徵法第18條第4項規定，本案95年使用牌照稅繳款書
    係於開徵始日（95年4月1日）前，即95年3月17日送達予原
    告之住所，並由其收執在案，有掛號函件送達證書附原處分
    卷可稽；符合送達相關規定，原告上述主張，容非可採。
六、原告另主張驗車時需繳清所有稅款、罰單等才能驗車云云；
    依道路交通安全規則第8條：「汽車牌照包括號牌、行車執
    照及拖車使用證，為行車之許可憑證，由汽車所有人向公路
    監理機關申請登記，經繳清其所有違反公路法與道路交通管
    理處罰條例規定之罰鍰及未繳納之汽車燃料使用費並檢驗合
    格後發給之。」之規定，及監理單位車輛定期檢驗宣導資料
    （參原處分卷第8頁），均載明請領行車執照及定期驗車，
    僅須繳清所有違反「道路交通管理處法條例」尚未結案之罰
    鍰及燃料使用費，即可辦理相關手續，且原告95年7月17日
    驗車場所係由監理站委託民間公司代檢，其電腦資料均不會
    顯示使用牌照稅欠稅次數及金額，是以使用牌照稅有無欠稅
    ，並非驗車合格與否之要件甚明。至原告主張驗車通知單上
    明確列印無欠牌照稅紀錄乙節，因95年牌照稅之繳納期限至
    95年4月30日止，依原告檢附之驗車通知單所載之驗車日期
    為95年5月19日至7月19日止，經被告電詢新竹市監理站表示
    ，該驗車通知單皆於驗車始日前2個月送達，故原告收受驗
    車通知單時應為95年3月份，當時95年牌照稅尚未開徵，致
    該驗車通知單顯示原告無欠使用牌照稅紀錄；況原告於訴願
    書及行政訴訟起訴狀皆自承原於95年7月17日驗車時領款欲
    繳納稅款，顯見其尚未完稅之認知並未受驗車單上之記載而
    混淆。
七、綜上所述，原告起訴論旨，容非可採；被告機關以原告逾期
    未繳納系爭自用小客車95年度之使用牌照稅，且使用公共水
    陸道路，依使用牌照稅法第28條第1項規定，補徵本稅11,23
    0元，並罰鍰11,200元，並無違誤，復查及訴願決定遞予維
    持，亦無不合；原告訴請撤銷，為無理由，應予駁回。又本
    件係適用簡易訴訟程序，爰不經言詞辯論逕為判決。
據上論結，本件原告之訴為無理由，爰依行政訴訟法第233條第1
項、第98條第1項前段，判決如主文。
中　　華　　民　　國　　96　　年　　9　　月　　20  　日
                    第六庭法　官　許瑞助
上為正本係照原本作成。
本件以訴訟事件所涉及之法律見解具有原則性者為限，始得於本
判決送達後20日內向本院提出上訴狀並表明上訴理由，如已於本
判決宣示後送達前提起上訴者，應於判決送達後20日內補具上訴
理由（均按他造人數附繕本），且經最高行政法院許可後方得上
訴。
中　　華　　民　　國　　96　　年　　9　　月　　20  　日
                          書記官  吳芳靜
